【裁判字號】    90,訴,2630
【裁判日期】    901225
【裁判案由】    偽造文書
【裁判全文】
臺灣高雄地方法院刑事判決                          九十年度訴字第二六三號
    公  訴  人  臺灣高雄地方法院檢察署檢察官
    被      告  甲○○
    選任辯護人  許銘春
                張文雪
    被      告  丙○○
右列被告因偽造文書案件，經檢察官提起公訴（九十年度偵字第一八二二三號），本
院判決如左：
    主  文
甲○○、丙○○共同行使偽造私文書，足以生損害於他人，各處有期徒刑貳月，如易
科罰金，均以佰元折算壹日。均緩刑貳年。
    事  實
一、甲○○、丙○○分任海軍永仁軍艦上尉副艦長、帆纜一兵，均為現役軍人。民國
    九十年四月間，丙○○擔任該艦伙食團伙委，並負責月底結帳工作；甲○○則因
    副艦長職務關係，負責審查及核對丙○○所報出之伙食帳。緣丙○○於同年五月
    二十日作出之四月份伙食帳送請艦長鄭德華核閱時，鄭德華認帳目中生日禮物新
    臺幣（下同）一百六十九元乙項，應由行政事務費項下支出，而不得以伙食項下
    名義結帳，乃要求丙○○向甲○○報告後重新檢討支用細目並製作伙食帳冊。惟
    甲○○在聽取丙○○之報告，重新檢視丙○○所製作之伙食帳目後，仍不明白問
    題究竟出於何處，又怠於向鄭德華或其他有作帳經驗之人請教，認為生日禮物既
    不能在伙食項下報結，則更換適當名目即可，乃取用前手遺留已蓋有永昌香蕉冷
    凍食品公司及負責人乙○○印文之空白免用統一發票收據，與丙○○共同基於行
    使偽造私文書之犯意聯絡，由丙○○於該免用統一發票收據上偽填買受日期：九
    十年四月二十七日，買受人：一六七軍艦，品名：蘋果二斤、單價五十．五元、
    蓮霧一斤、單價六十八元，合計一百六十九元之內容，而偽造永昌香蕉冷凍食品
    公司出售右揭水果予一六七軍艦之免用統一發票收據乙紙後，由丙○○作為在伙
    食項下報銷生日禮物之依據而行使之，足以生損害於永昌香蕉冷凍食品公司及乙○○本人。
二、案經南部地方軍事法院檢察署移請臺灣高雄地方法院檢察署檢察官偵查起訴。
    理  由
一、右揭偽填免用統一發票收據上所載內容並據以行使之事實，業據被告甲○○、蔡
    中仁於偵查中及本院審理時坦承不諱，復有被告丙○○所偽造之免用統一發票收
    據一紙附卷可稽。雖被告甲○○另辯以：上開蓋有「永昌香蕉冷凍食品公司」印
    文之空白免用統一發票收據，係該公司負責人乙○○所交付，伊據以填寫上開內
    容，並無損害永昌香蕉冷凍食品公司或乙○○云云。惟，被告甲○○、丙○○之
    一七六軍艦曾向永昌香蕉冷凍食品公司購買物品，偶因該公司無暇開立收據，會
    交付蓋有「永昌香蕉冷凍食品公司」及「乙○○」印文之空白免用統一發票收據
    與一七六軍艦負責採買之人，囑其自行填載所購物品項目及金額乙節，業據證人
    即永昌香蕉冷凍食品公司之乙○○、郭訓志到庭結證屬實（本院九十年十二月十
    一日審判筆錄），據此觀之，永昌香蕉冷凍食品公司自僅授權一七六軍艦採買人
    員得就其當次所購買之物品項目及金額為填載，被告甲○○、丙○○竟持用以填
    載前揭與永昌香蕉冷凍食品公司無關之蘋果、蓮霧之買賣，顯已逾永昌香蕉冷凍
    食品公司授權之範圍，且為內容不實之記載，自足生損害於永昌香蕉冷凍食品公
    司及乙○○，是其所辯顯不足採。綜上，本件事證明確，被告甲○○、丙○○偽
    造文書犯行，堪予認定。
二、按偽造文書以無制作權人制作他人名義之文書為要件，有制作權人簽名蓋章之空
    白文書，本無文書之內容存在，如無制作權之人，未得其同意私自制作其內容，
    仍屬文書之偽造行為（最高法院四十四年臺上字第一九二號判例參照）；而免用
    統一發票收據係表示購買物品之種類、數量、價格等一定用意證明之私文書。核
    被告甲○○、丙○○所為，均係犯刑法第二百十六條、第二百十條之行使偽造私
    文書罪。其偽造私文書後復加以行使，其偽造私文書之低度行為應為行使偽造私
    文書之高度行為所吸收，不另論罪。被告甲○○、丙○○就行使偽造私文書間，
    有犯意聯絡及行為分擔，為共同正犯。爰審酌被告甲○○、丙○○為了報銷帳目
    ，短於思慮，致罹刑典，其犯罪之動機、目的、手段、所生危害，犯罪後態度等
    一切情狀，爰量處如主文所示之刑。又被告犯罪後，刑法第四十一條已於九十年
    一月四日修正，同年月十日公佈，同年月十二日施行，修正後第四十一條第一項
    規定：「犯最重本刑為五年以下有期徒刑之刑之罪，而受六個月以下有期徒刑或
    拘役之宣告，因身體、教育、職業、家庭之關係或其他正當事由，執行顯有困難
    者，得以一元以上三元以下折算一日，易科罰金。但確因不執行所宣告之刑，難
    收矯正之效，或難以維持法秩序者，不在此限。」，被告甲○○、丙○○犯罪時
    間雖在上開條文修正生效前，然依刑法第二條第一項前段規定，行為後法律有變
    更者，原則上適用裁判時之法律，復經新、舊法比較結果，以新修正之條文對於
    易科罰金之條件有利於行為人，故依刑法第二條第一項前段規定，被告甲○○、
    丙○○所宣告之刑，應依修正後之刑法第四十一條第一項規定，均併諭知易科罰
    金之折算標準。末查，被告甲○○、丙○○未曾受有期徒刑以上刑之宣告，有臺
    灣高雄地方法院檢察署刑案查註紀錄表暨臺灣高等法院被告全國前案紀錄表附卷
    可稽，並經被告甲○○、丙○○供明在卷，其等因一時失慮，偶罹刑典，事後坦
    承犯行，深具悔意，經此刑之宣告後，應知警惕而無再犯之虞，本院因認暫不執
    行其刑為當，分別予以宣告緩刑二年，用啟自新。至偽造之免用統一發票收據，
    經交付一七六軍艦收執，已非被告甲○○、丙○○所有，自不能諭知沒收，附此
    敘明。
據上論斷，應依刑事訴訟法第二百九十九條第一項前段，刑法第二條第一項前段、第
二十八條、第二百十條、第二百十六條、第七十四條第一款、修正後第四十一條第一
項，罰金罰鍰提高標準條例第二條，判決如主文。
中      華      民      國      九十      年      十二    月    二十五  日
                                  臺灣高雄地方法院刑事第七庭
                                      法  官  何  秀  燕
右正本證明與原本無異。
如不服本判決，應於判決送達後十日內，向本院提出上訴狀。
                                      書記官  邱  靜  銘
中      華      民      國      九十      年      十二    月    二十五  日
附錄本案判決論罪科刑之法條
中華民國刑法第二百一十條：
 (偽造變造私文書罪)
偽造、變造私文書，足以生損害於公眾或他人者，處五年以下有期徒刑。
中華民國刑法第二百一十六條：
 (行使偽造變造或登載不實之文書罪)
行使第二百十條至第二百十五條之文書者，依偽造、變造文書或登載不實
事項或使登載不實事項之規定處斷。


司法院資訊處製作；財團法人民間司法改革基金會備份。
